臺灣臺中地方法院民事判決
111年度家繼簡字第49號
原      告  凱基商業銀行股份有限公司


法定代理人  魏寶生  


代  理  人  陳靜盈  
            邱薪瑋  
            王志堯  
被      告  魏陳玉彩
            魏碩賢    住○○市○○區○○○路0段0000巷00弄00號
            魏崇桀  
            魏崇祐  
兼上一人之
法定代理人  林子珊  
上列當事人間代位請求分割遺產事件，本院於民國111年7月14日
言詞辯論終結，判決如下：
    主      文
一、被告魏陳玉彩、魏碩賢、魏崇桀、魏崇祐、林子珊及被代位
    人魏世鑫就被繼承人魏建三所遺如附表一所示之遺產，應依
    如附表二所示應繼分比例分割為分別共有。
二、訴訟費用由兩造按如附表三所示比例負擔。
    理    由
壹、被告魏陳玉彩、魏碩賢、魏崇桀、魏崇祐、林子珊（以下合
    稱被告）經合法通知，無正當理由，均未於言詞辯論期日到
    場，核無民事訴訟法第386條各款所列情形，爰依家事事件
    法第51條準用民事訴訟法第385條第1項前段規定，依原告之
    聲請，由其一造辯論而為判決。
貳、原告主張：
一、原告為被代位人魏世鑫（以下逕以姓名稱之）之債權人，對
    魏世鑫有新臺幣（下同）19,998元及其利息之債權。又魏世
    鑫與被告共同繼承訴外人即被繼承人魏建三（民國88年3月1
    7日死亡）所遺如附表一所示遺產（下稱系爭遺產），應繼
    分比例如附表二所示。而魏世鑫與被告間迄今無法達成分割
    系爭遺產之協議，且因系爭遺產並無不能分割之情形，亦無
    不分割之約定，魏世鑫卻怠於行使其權利，原告為保全債權
    ，乃代位魏世鑫請求分割系爭遺產，依如附表二所示之繼承
    比例分割為分別共有。
二、並聲明：如主文第一項所示。
參、被告未於言詞辯論期日到場，亦未提出書狀作何聲明或陳述
    。
肆、得心證之理由：
一、原告主張之前開事實，業據其提出與所述相符之本院債權憑
    證暨繼續執行紀錄表、股份有限公司變更登記表、土地登記
    第一類謄本、全國財產稅總歸戶財產查詢清單、本院民事執
    行處通知、戶籍謄本為證，並有臺中市豐原地政事務所110
    年10月26日豐地一字第1100009929號函暨所附土地登記申請
    書、繼承系統表、戶籍謄本、財政部中區國稅局遺產稅核定
    通知書在卷可憑，且被告均已於相當時期受合法之通知，於
    言詞辯論期日不到場，亦未提出準備書狀爭執，是本院審酌
    全卷資料，堪認原告此部分之主張為真實。　　
二、按繼承人有數人時，在分割遺產前，各繼承人對於遺產全部
    為公同共有。繼承人得隨時請求分割遺產，但法律另有規定
    或契約另有訂定者，不在此限，為民法第1151條、第1164條
    所明定。按債務人怠於行使其權利時，債權人因保全債權，
    得以自己之名義，行使其權利。但專屬於債務人本身者，不
    在此限。民法第242條定有明文。而此以有保全債權之必要
    為前提，即債權人如不代位行使債務人之權利，其債權即有
    不能受完全滿足清償之虞時，債權人即有保全其債權之必要
    ，而得行使代位權。經查，原告為魏世鑫之債權人並已取得
    債權憑證乙節，此有前揭債權憑證、股份有限公司變更登記
    表、本院民事執行處通知存卷可查，則魏世鑫於繼承系爭遺
    產後，本得請求分割系爭遺產以清償對原告所負債務，然其
    怠於行使權利，致原告無法就系爭遺產進行強制執行程序以
    受償，足見魏世鑫確有怠於行使民法第1164條所規定之權利
    ，原告為保全債權之必要，自得代位魏世鑫請求分割系爭遺
    產。從而，原告依民法第242條之規定代位魏世鑫訴請分割
    系爭遺產，應屬有據。
三、另依民法第830條第2項準用民法第824條之規定，共有人因
    共有物分割之方法不能協議解決，而提起請求分割共有物之
    訴，應由法院依民法第824條命為適當之分配，不受任何共
    有人主張之拘束（最高法院84年度台上字第971號判決意旨
    參照）。且按公同共有物分割之方法，除法律另有規定外，
    應準用關於共有物分割之規定，即依共有人協定之方法行之
    。分割之方法，不能協定決定者，法院得因任何共有人之聲
    請，命以原物分配於各共有人；或變賣共有物以價金分配於
    各共有人；或以原物為分配時，如共有人中，有不能按其應
    有部分受分配者，得以價金補償之。民法第830條第2項、第
    824第1項、第2項分別定有明文。是以，法院選擇遺產分割
    之方法，應具體斟酌公平原則、各繼承人之利害關係、遺產
    之性質及價格、利用價值、經濟效用、使用現狀及各繼承人
    之意願等相關因素，以為妥適之判決。經查，系爭遺產並無
    不能分割之情形，亦查無公同共有存續期間或分管契約之約
    定，本院審酌依系爭遺產之性質及經濟效用，分割為分別共
    有，不致損及魏世鑫及被告之利益，另亦有利於原告行使權
    利，從而，系爭遺產依應繼分比例分割為分別共有之分割方
    法，應符合魏世鑫及被告之利益而為適當。
四、綜上所述，原告依民法第242條、第1164條規定，本於代位
    請求權及遺產分割之法律關係，代位魏世鑫請求將系爭遺產
    依附表二所示之比例分割為分別共有，為有理由，應予准許
    ，爰判決如主文第一項所示。
五、末按分割遺產之訴，係固有必要共同訴訟，繼承人全體既因
    本件訴訟而得消滅繼承就被繼承人所遺遺產之公同共有關係
    ，而代位分割遺產之訴，係由原告以自己名義主張代位權，
    以保全債權為目的而行使債務人之遺產分割請求權，原告與
    被告之間實屬互蒙其利，依民事訴訟法第80條之1規定之法
    理，認由兩造各按如附表三所示之比例負擔，方屬公允，爰
    諭知訴訟費用之負擔如主文第二項所示。
六、訴訟費用負擔之依據：家事事件法第51條，民事訴訟法第80
    條之1。　　
中　　華　　民　　國　　111 　年　　7 　　月　　28　　日
                   家事法庭     法  官　謝珮汝
以上正本係照原本作成。
如對本判決上訴，須於判決送達後20日之不變期間內，向本院提
出上訴狀。如委任律師提起上訴者，應一併繳納上訴審裁判費。
中　　華　　民　　國　　111 　年　　7 　　月　　28　　日
                                書記官　劉燕媚

附表一：被繼承人魏建三之遺產明細
編號 財產項目 財產名稱   權利範圍  1 土地 臺中市○○區○○段000地號(面積：125.02平方公尺） 3分之1 2 土地 臺中市○○區○○段000地號(面積：4.23平方公尺） 3分之1 3 土地 臺中市○○區○○段000地號(面積：30.73平方公尺） 3分之1 4 土地 臺中市○○區○○段000地號(面積：54.73平方公尺） 3分之1 5 土地 臺中市○○區○○段000地號(面積：10.21平方公尺） 3分之1 

附表二：
編號 繼承人 應繼分比例 1 魏陳玉彩 4分之1 2 魏碩賢 4分之1  3 魏世鑫 4分之1 4 林子珊 12分之1 5 魏崇桀 12分之1 6 魏崇祐 12分之1 

附表三：
編號 訴訟費用負擔之人 訴訟費用負擔比例 1 魏陳玉彩 4分之1 2 魏碩賢 4分之1  3 原告（代位魏世鑫） 4分之1 4 林子珊 12分之1 5 魏崇桀 12分之1 6 魏崇祐 12分之1